臺灣新北地方法院民事判決　　　　　　 110年度訴字第1841號
原　　　告　李邵強　
訴訟代理人　劉興懋律師
被　　　告　劉金華

訴訟代理人　孔菊念律師
上列當事人間侵權行為損害賠償案件，原告提起刑事附帶民事訴
訟，經本院刑事庭裁定( 110 年度附民字第53號) 移送前來，本
院於民國110 年9 月3 日言詞辯論終結，判決如下：
         主  文
原告之訴及假執行之聲請均駁回。
訴訟費用由原告告負擔。
         事實及理由
一、原告主張：㈠兩造本係夫妻（雙方業於民國105 年3 月24日
    離婚），原同住於門號號碼新北市○○區○○○路000 號之
    未辦理保存登記建物（下稱367 號建物）內，嗣兩造於104
    年6 月間搬離367 號建物後，被告明知其有同意訴外人即原
    告之胞弟李翰威（原名李邵維）、李邵倫2 人搬入367 號建
    物居住，且原告、李翰威及李邵倫3 人無共同竊佔367 號建
    物，竟因與原告感情生變，欲爭執367 號建物所有權，於10
    5 年1 月4 日具狀向臺灣新北地方法院檢察署（現更名為臺
    灣新北地方檢察署，下稱新北地檢署）申告原告、李翰威及
    李邵倫3 人，誣指原告未經其同意，擅自將367 號建物之房
    屋鑰匙交予李翰威、李邵倫，令李翰威、李邵倫遷入居住，
    而共同竊佔367 號建物云云。嗣經該署檢察官偵查後認原告
    、李翰威及李邵倫等3 人均罪嫌不足，以105 年度偵字第
    1325 3號為不起訴處分，被告不服聲請再議，復經臺灣高等
    法院檢察署（現更名臺灣高等檢察署）於105 年8 月30日以
    105 年度上聲議字第6879號處分駁回再議確定。上開誣告事
    實經原告向新北地檢署提出誣告告訴，經新北地檢署檢察官
    以107 年度偵續字第143 號提起公訴在案。㈡被告上開誣告
    行為，致原告遭檢察官調查偵辦，除使原告陷於不安外，更
    使親友對原告有所誤解，致原告名譽權受有損害，爰依民法
    第184 條第1 項前段、第195 條第1 項前段規定，請求被告
    賠償精神慰撫金新臺幣（下同）100 萬元等語。其聲明為：
    被告應給付原告100 萬元，及自起訴狀繕本送達翌日起至清
    償日止，按年息5%計算之利息。並陳明願供擔保，請准宣告
    假執行。
二、被告辯稱：㈠原告確有竊佔367 號建物之行為，被告並無誣
    告，李邵倫、李翰威乃被告之前提出與原告共同竊佔367 號
    建物之對象，立場上本屬與被告相對；訴外人李淑綿為原告
    之姑姑暨李翰威之養母；訴外人陳永松則與原告有借貸關係
    ，是均難期待渠等於刑事案件到庭作證時能據實陳述，被告
    實未同意李邵倫、李翰威遷入367 號建物，亦未曾向李邵倫
    、李翰威收取過367 號建物之租金，況原告、李邵倫、李翰
    威就367 號建物既均認知原告為真正所有權人，則李邵倫、
    李翰威遷入367 號建物何需經被告同意及向被告繳納租金？
    鈞院109 年度訴字第275 號刑事判決認定被告犯刑法誣告罪
    ，實有違誤，被告業已對該判決提起上訴。㈡退萬步言，縱
    被告有原告所指誣告行為，被告係於105 年1 月4 日具狀向
    新北地檢署提出竊佔告訴，原告於105 年1 月22日至新北地
    署應訊時即已知被告對其提出竊佔告訴之相關事實，並於10
    5 年8 月3 日由其辯護人收受不起訴處分書，嗣更於106 年
    6 月29日具狀對被告提出誣告罪告訴，原告遲至110 年1 月
    22日始提本件侵權行為損害賠償訴訟，其侵權行為損害賠償
    請求權不論自105 年1 月22日或106 年6 月29日起算，均已
    逾2 年時效，原告之訴顯無理由等語。其聲明為：原告之訴
    駁回。並陳明如受不利判決，願供擔保請准宣告免為假執行
    。
三、本院之判斷：
  ㈠按因故意或過失，不法侵害他人之權利者，負損害賠償責任
    。不法侵害他人之身體、健康、名譽、自由、信用、隱私、
    貞操，或不法侵害其他人格法益而情節重大者，被害人雖非
    財產上之損害，亦得請求賠償相當之金額。民法第184 條第
    1 項前段、第195 條第1 項前段分別定有明文。又誣告行為
    對於被誣告人之名譽、信用有所妨礙，誣告罪之內容已將妨
    害名譽及信用之犯罪吸收在內。是行為人故意虛構事實，向
    司法機關為犯罪之訴追，致他人名譽、信用受有損害者，係
    利用司法機關有追訴犯罪之職權，以侵害他人權利，屬侵權
    行為（最高法院87年度台上字第2502號判決意旨可資參照）
    。復按刑事訴訟判決所認定之事實，固非當然有拘束民事訴
    訟判決之效力，但民事法院調查刑事訴訟原有之證據，而斟
    酌其結果以判斷事實之真偽，並於判決內記明其得心證之理
    由，即非法所不許（最高法院49年台上字第929 號判例可資
    參照）。查：
  ⒈原告主張被告之上開誣告行為，業經本院刑事庭於110 年6
    月10日以109 年度訴字第275 號刑事判決認被告犯誣告罪，
    處有期徒刑5 月，有該刑事判決及偵審卷宗電子卷證在卷可
    稽。
  ⒉被告固以前揭情詞置辯，惟查李邵倫、李翰威（原名李邵維
    ）係因其等所有在新北市鶯歌區中正一路362 巷之土地合建
    案，在原告及被告2 人要求下，始於104 年7 、8 月間先後
    遷入367 號建物居住乙情，業據證人李邵倫、李翰威在上開
    誣告刑事案件審理中證述綦詳（見本院109 年度訴字第275
    號刑事卷第156 至161 頁、166 至177 頁），核與證人即李
    邵倫之妻陳心瑜在新北地檢署105 年度偵字第13253 號竊佔
    案件檢察官於105 年7 月15日訊問時證稱：劉枚華跟李邵強
    到我們當時的成功街的住處，跟我們說可以搬回去住，他們
    說對面準備要合建了，所以要我們搬到鶯歌中正一路367 號
    那邊等語；證人即李翰威之養母李淑綿於同日證稱：我知道
    李邵強、劉枚華有到我家，因為當時我在照顧小孩，他們談
    的內容我不知道，之後李邵維跟我說李邵強希望他搬到鶯歌
    中正一路367 號住，我問為什麼，李邵維說因為我們這邊要
    合建，要先搬去鶯歌中正一路367 號，讓鄰居知道這邊已經
    準備好要合建（見該偵卷第12、13頁）等語相符，佐以證人
    陳永松於上開誣告刑事案件偵訊時證稱：因當時李邵強的弟
    弟李邵倫、李翰威名下有一塊土地，我就代表甲統建設去跟
    他們談看看是否能合建，我與李邵倫、李邵維談整合合建事
    宜時，李邵強與劉金華都有在場，有時是李邵強與劉金華代
    表李邵倫、李邵維來談此事，我有聽李邵強、劉金華在說李
    邵倫、李漢威他們在外面租屋，不如搬回自己家裡住，一方
    面租金與其給別人不如給自己，二方面若是要談合建比較方
    便等語（見新北地檢署107 年度偵續字第143 號卷第188 至
    199 頁），堪認被告確有同意李邵倫、李翰威搬入367 號建
    物居住，僅因事後與原告感情生變，竟虛構捏造與親身經歷
    相違背之事實，向檢察官申告誣指原告與李翰威、李邵倫共
    同竊佔367 號建物，是被告有誣告之行為，甚為明確，被告
    上開所辯，並不足採。依前開說明，被告上開所為，乃侵害
    原告之名譽權，自應對原告負侵權行為損害賠償責任。
  ㈡再按侵權行為所生之損害賠償請求權，自請求權人知有損害
    及賠償義務人時起，2 年間不行使而消滅，民法第197 條第
    1 項前段定有明文；另按時效完成後，債務人得拒絕給付，
    民法第144 條第1 項並有規定。又關於侵權行為損害賠償請
    求權之消滅時效，應以請求權人實際知悉損害及賠償義務人
    時起算，而意圖使人受刑事或懲戒處分，向該管公務員誣告
    之行為，乃故意虛構事實，向司法機關為犯罪之訴追，如因
    而致他人名譽、信用受有損害時，自屬利用司法機關追訴犯
    罪職權，以達侵害他人權利之侵權行為，被害人固得依侵權
    行為法則請求賠償損害，惟誣告罪，於行為人以虛偽之申告
    達到於該管公務員時，即為成立，性質上屬即成犯之一種，
    故因誣告而受損害之被害人，其損害賠償請求權之消滅時效
    期間，應自知悉行為人為誣告行為時起算。此與侵害狀態之
    繼續，應以被害人知悉損害程度底定或該侵害行為終了時起
    算其時效；或侵權行為結果持續不斷，各該行為及損害各自
    獨立存在，應就該不斷漸次發生之獨立行為，分別以被害人
    已否知悉為各自論斷其時效之起算時點之情形，迥然不同（
    最高法院101 年度台上字第226 號判決參照）。查被告係於
    105 年1 月4 日具狀向新北地檢署對原告提起刑事告訴，告
    訴狀中指摘原告涉犯刑法竊佔罪云云，嗣新北地檢署檢察官
    於105 年1 月22日即就被告當庭指訴原告竊佔之事實訊問原
    告，原告並當場否認被告之竊佔指訴，此有新北地檢署105
    年度他字第432 號偵查卷宗影本在卷可稽，則原告於105 年
    1 月22日當已知悉被告之指訴內容為虛偽，業已侵害其名譽
    權，及被告對此應負損害賠償責任而為賠償義務人等情，詎
    原告遲至110 年1 月12日始具狀提起本件民事侵權行為損害
    賠償訴訟（見本院110 年度附民字第53號卷第5 頁），顯已
    罹於民法第197 條第1 項所規定之2 年消滅時效。至原告固
    稱：被告所犯誣告犯行係於108 年10月29日遭新北地檢署檢
    察官提起公訴，伊於收到起訴書後，始知悉被告之誣告行為
    ，因此2 年短期時效，應以伊收到起訴書起算，故本件尚未
    罹於消滅時效云云。然本件時效之起算點何以應為105 年1
    月22日，業如前述，與被告是否經受誣告罪之訴追係屬二事
    ，原告此部分主張實不足取。基上，被告以原告本件侵權行
    為損害賠償請求權之時效已完成消滅為由，拒絕給付，於法
    自屬有據
四、從而，原告依民法侵權行為損害賠償請求權之法律關係，請
    求被告給付100 萬元及法定遲延利息，為無理由，應予駁回
    ，其假執行之聲請，亦失所依附，應併駁回。
五、本件為判決之基礎已臻明確，兩造其餘之陳述及所提其他證
    據，經本院斟酌後，認為均於判決之結果無影響，亦與本案
    之爭點無涉，自無庸逐一論述，併此敘明。
六、訴訟費用負擔之依據：民事訴訟法第78條。
中    華    民    國   110    年    9     月    24    日
                  民事第四庭    法  官  古秋菊
以上正本係照原本作成
如對本判決上訴，須於判決送達後20日內向本院提出上訴狀。
中    華    民    國   110    年    9     月    24    日
                                書記官  蔡叔穎